臺灣苗栗地方法院刑事判決　　　　　　　　　　　　　　九十年度訴字第二五號
　　公　訴　人　臺灣苗栗地方法院檢察署檢察官
　　被　　　告　午○○
　　選任辯護人　李國煒
　　被　　　告　宇○○
右列被告因詐欺案件，經檢察官提起公訴（九十年度偵字第一三０五號），本院判決
如左：
    主      文
午○○共同常業詐欺，處有期徒刑壹年貳月。緩刑年。
宇○○共同常業詐欺，累犯，處有期徒刑壹年肆月。
扣案之現金新臺幣貳萬壹仟元沒收之。
    事      實
一、宇○○（起訴書誤載為午○○，嗣於本院審理中當庭更正）曾於民國八十六年三
    月十四日因賭博及妨害自由案件，經臺灣桃園地方法院分別判處有期徒刑五月及
    六月，應執行有期徒刑十月確定，甫於八十六年四月十五日經易科罰金執行完畢
    。詎仍不知悔改，與午○○共同基於意圖為自己不法所有，且以犯詐欺罪常業，
    並賴以維生之概括犯意聯絡，自八十八年間某日（起訴書誤載為八十七年六月間
    ）起，在中國時報、聯合報及自由時報等報紙廣告欄，刊登誠徵「伴遊轎車司機
    」之廣告，並登載渠等之行動電話號碼0000000000作為聯絡工具，如
    有應徵者來電，即向應徵者謊稱：「這是牛郎伴遊，因公司提供名貴轎車，故需
    先繳保證金」等語，並要求應徵者將保證金匯入渠等指定如附表三所示不知情之
    辰○○、未○○、酉○○等人之帳戶內，而向如附表一所示應徵者戊○○等人詐
    騙如附表一所示之金額，得手後即不再與受騙之應徵者戊○○等人聯絡；如應徵
    者無法繳納保證金，午○○、宇○○則與應徵者另行約定時間、地點面試，屆時
    即要求應徵者必須典當所駕駛之自用小客車，並以典當所得之金額繳納保證金；
    或佯稱應徵者所駕駛之自用小客車不適宜載小姐伴遊，需將自用小客車開回公司
    換名貴轎車，並由公司代替應徵者將其自用小客車開去當舖典當，以典當所得之
    金額繳納保證金，之後倘應徵者欲開回其自用小客車，即告之應徵諸必須匯款至
    附表三所示之人頭帳戶，以便至當舖贖回上開典當之自用小客車等語，而詐騙如
    附表二所示應徵者癸○○等人如附表二所示之金額；又如應徵者無法繳納保證金
    ，而另行約定時、地面試時亦未駕駛小客車者，則以需交付國民身分證作保證為
    由，向如附表四所示應徵者壬○○等人詐騙如附表四所示之國民身分證、存摺及
    金融卡等物。嗣經警先於九十年二月一日二十二時三十分許，在桃園市○○路○
    段二一０巷一一０號十三樓查獲午○○，並扣得辰○○所有之郵政儲金金融卡一
    張、午○○所有之信用卡一張、午○○姪女張惠雯新豐郵局金融卡一張、如附表
    四所示壬○○、亥○○、子○○等人之國民身分證各一枚、申○○所有車號Ｆ九
    ─三一八九號賓士自用小客車之鑰匙一支及午○○詐騙所得現金新台幣（下同）
    二萬一千元。繼於同日二十三時許，經午○○帶警至宇○○位於苗栗縣大湖鄉富
    興村九芎坪十一號之住處查獲宇○○，始循線查悉上情。午○○、宇○○合計詐
    欺所得金額合計達九十七萬三千五百七十元。
二、案經庚○○、地○○、己○○、辛○○、卯○○、丁○○、戌○○訴由台北縣警
    察局海山分局報請台灣板橋地方法院檢察署呈請台灣高等法院檢察署移轉臺灣苗
    栗地方法院檢察署檢察官偵查起訴。
    理       由
一、訊據被告午○○、宇○○對於如附表一編號二、十三與附表二編號一、四、五所
    示（即告訴人己○○、被害人癸○○、申○○）之詐欺犯行，係其二人共同所為
    ，及附表一、二、四所示其他詐欺犯行，係被告午○○一人所為等情固均坦承不
    諱，惟均矢口否認被告宇○○共同參與附表一編號一、十三與附表二編號一、四
    、五所示以外之其他詐欺犯行，並辯稱：被告二人於實施右揭詐欺犯行時，均有
    正當職業，渠等並非以犯詐欺罪為常業云云。惟查：
（一）右揭事實，業據被告午○○迭於警訊時、偵查中及本院審理中坦承不諱，核與
      被告宇○○於偵、審中供述相符，並據證人即告訴人庚○○、地○○、己○○
      、辛○○、卯○○、丁○○、戌○○及被害人戊○○、巳○○、癸○○、丑○○、乙○○、甲○○、天○○、趙全裕、寅○○、申○○、未○○等人於警訊
      時，證人即被害人寅○○、未○○於偵查中，證人即告訴人戊○○、地○○、
      己○○、戌○○及被害人寅○○、癸○○、乙○○、甲○○於本院審理中到庭
      證述屬實，復有郵政國內匯款單影本二十一份、贓物認領保管單二紙、附表三
      所示辰○○、未○○、酉○○帳戶之往來明細表各一份附卷可稽及被害人辰○○所有之郵政儲金金融卡一張、如附表四所示壬○○、亥○○、子○○等人之
      國民身分證各一枚、申○○所有車號Ｆ九─三一八九號賓士自用小客車之鑰匙
      一支及被告午○○詐騙所得現金二萬一千元扣案可資佐證，是被告午○○上揭
      自白確與事實相符，被告午○○右揭犯行自堪認定。
（二）次查，被告宇○○於本院審理中對於如附表一編號二、十三與附表二編號一、
      四、五所示以外之詐欺犯行雖矢口否認，惟徵諸被告宇○○於警訊時供述：「
      （問：你一共設立幾個帳戶供恐嚇勒贖匯款之用﹖）我只有三個人頭帳戶，分
      別為彰化銀行北台中分行（帳號：00000000000000號，戶名：
      酉○○）、泛亞銀行台中分行（帳號：000000000000號，戶名：
      未○○）、中國農民銀行（戶名：未○○）。」、「（問：你們二人有無犯意
      之聯絡﹖）我與午○○共同協議要犯案。」、「（問：你們以此手法犯案所得
      之款項如何分配﹖）若是被害人依指示直接匯款到人頭帳戶內，則歸同一人所
      有，若是與被害人約地點後將車子騙到手，再行勒贖所得之款項，則二人五五
      分帳。」等語（參見台灣板橋地方法院檢察署九十年度偵字第三０二八號偵查
      卷第六頁正反面、第七頁正面），及被告午○○於警訊時供述：「（問：你與
      宇○○如何分工﹖如何分配﹖）平日宇○○接他自己的應徵，我接我的，錢都
      匯到辰○○的帳戶內，收到之後，如果是屬於宇○○自己接的，錢我就領出來
      給他，如果是我和他合作賺到的，所得就平分。有時候匯入宇○○使用之人頭
      戶。」、「這件是我與宇○○合作，申○○來應徵後，由宇○○出面去開走汽
      車，然後由我打電話去向申○○恐嚇，叫申○○匯款到彰化銀行北台中分行酉
      ○○帳戶，帳號為00000000000000號，：：總共四萬元，我和
      宇○○各得款二萬元。」等語（參見前開偵查卷第九頁正反面），被告二人不
      僅詐騙手法相同，且共同使用如附表三所示之辰○○、未○○、酉○○等人頭
      帳戶，足證被告二人於實施本件詐欺犯行之初，即具有共同實施詐欺犯意甚明
      。退步言，縱認被告宇○○並未參與如附表一、二、四所示之全部詐欺犯行，
      惟揆諸被告既自承如附表三所示未○○、酉○○人頭帳戶，係其向不知情之人
      購得，供被詐欺之應徵者匯款用，而被告午○○亦供述曾使用上揭人頭帳戶，
      供被詐欺之應徵者匯款用，則被告宇○○對於被告午○○實施上揭詐欺犯行，
      已具有共犯之行為分擔甚明。另參以被告宇○○、午○○於檢察官最初偵訊時
      ，亦均未為上揭辯解等情（參見前開偵查卷第二十七頁反面），足證被告午○○於本院審理中供述：被告宇○○並未參與本件全部詐欺犯行云云，揆諸前揭
      說明，自係迴護被告宇○○之詞，不足為採。是被告宇○○上揭辯解，不足採
      信，其與被告午○○共犯如附表一、二、四所示之全部詐欺犯行，已甚明確。
（三）末按刑法上所謂「常業」，指反覆以同種行為為目的之社會活動之職業性犯罪
      而言，至於犯罪所得之多寡，是否恃此犯罪為唯一之謀生職業，則非所問，縱
      令兼有其他職業，仍無礙於該常業犯罪之成立，此有最高法院八十五年台上字
      第五一０號判決意旨可資參照。查被告二人於本院審理中雖均辯稱渠等於實施
      本件詐欺犯行時，均有正當職業云云，並據證人即世勤泠凍食品有限公司負責
      人陳世薰於本院審理中證述伊曾於八十九年二月一日至十月三十一日期間，僱
      用被告午○○等語（參見本院九十年九月二十八日審判筆錄第四頁）；證人丙○○於本院審理中亦證述：自八十五年開始陸續僱用被告宇○○做水電工程，
      工作每一個月約一個星期，是臨時工性質等語（參見本院九十年十月五日訊問
      筆錄第十頁），惟查，徵諸被告二人為右揭詐欺犯行時間，係自八十八年間某
      日起至八十九年十二月十五日止，被告午○○於八十八年間並無正當職業，而
      被告宇○○則係從事水電臨時工，其八十九年度之綜合所得僅十萬元二千元，
      而工作期間亦僅於八十九年三、四、五月等情，亦有扣繳憑單影本一紙在卷可
      稽，是以被告宇○○之上揭工作收入，欲維持其一年之生活費，衡諸實際恐屬
      不易；況參諸被告二人自八十八年間某日起，至八十九年十二月十五日止，反
      覆詐欺被害人財物，期間長達近一年七個月，被害人多達二十位，而合計詐欺
      所得之金額達九十七萬三千五百七十元等情，顯然被告二人有以此詐欺犯罪所
      得，作為生活所需之事實甚為明確，揆諸前揭判決意旨，被告二人具有常業詐
      欺之犯意，自堪認定。
（四）綜上所述，被告二人上揭辯解，均不足採信。從而，本件事證明確，被告右揭
      常業詐欺犯行，自堪認定，應予依法論科。
二、核被告午○○、宇○○所為，均係犯刑法第三百四十條之常業詐欺罪。被告二人
    間就上開犯行，具有犯意聯絡、行為分擔，均為共同正犯。被告宇○○曾於八十
    六年三月十四日因賭博及妨害自由案件，經臺灣桃園地方法院分別判處有期徒刑
    五月及六月，應執行有期徒刑十月確定，甫於八十六年四月十五日經易科罰金執
    行完畢，有台灣高等法院被告刑案資料查註紀錄表、台灣高等法院被告全國前案
    紀錄表各一紙附卷可稽，其於有期徒刑執行完畢後五年內，再犯本件有期徒刑以
    上之罪，為累犯，應依刑法第四十七條之規定加重其刑。爰審酌被告二人年輕力
    強，不思努力向上，為圖不勞而獲，竟以詐欺為常業，為彰顯社會公平正義，原
    應從重量刑，惟參以被告二人於本院審理中對於大部分犯行已坦承不諱，且已與
    告訴人庚○○、地○○、己○○、辛○○、卯○○、丁○○、戌○○及被害人天
    ○○、戊○○、癸○○、丑○○、甲○○、寅○○等人達成和解等情，亦有和解
    書十三紙附卷可憑，足見被告二人已知所悔悟，犯後態度良好等一切情狀，分別
    從輕量處如主文所示之刑，以示懲儆。又被告午○○未曾受有期徒刑以上刑之宣
    告，有台灣高等法院被告刑案資料查註紀錄表、台灣高等法院被告全國前案紀錄
    表各一紙在卷可稽，被告受此審判程序，當知所警惕，信無再犯之虞，本院認被
    告所受刑之宣告，以暫不執行為適當，爰併予宣告緩刑三年，以啟自新。至扣案
    之現金二萬一千元雖係被告午○○所有，惟係伊與被告宇○○共同為本件詐欺犯
    行所得之物，業據被告午○○於警訊時及本院審理中供述甚明，爰依刑法第三十
    八條第一項第三款之規定予以宣告沒收；另扣案之辰○○郵政儲金金融卡一張、
    如附表四所示壬○○、亥○○、子○○等人之國民身分證各一枚、申○○所有之
    車號Ｆ九｜三一八九號賓士自用小客車之鑰匙一支等物，均屬上揭被害人所有，
    核與刑法上規定沒收之要件不合，爰不予宣告沒收；至其餘扣案午○○所有之信
    用卡一張、午○○姪女張惠雯新豐郵局金融卡一張，核與本件詐欺犯行無涉，業
    據被告午○○於本院審理中供述明確（參見本院九十一年七月二十六日審判筆錄
    第五頁、第六頁），爰不予宣告沒收，附此敘明。
據上論斷，應依刑事訴訟法第二百九十九條第一項前段，刑法第二十八條、第三百四
十條、第四十七條、第七十四條第一款、第三十八條第一項第三款，罰金罰鍰提高標
準條例第一條前段，判決如主文。
本案經檢察官吳義聰到庭執行職務。
中     華    民      國      九十一      年      十    月    二十二    日
                                  台灣苗栗地方法院刑事第二庭
                                      法  官  吳  炳  桂
右正本證明與原本無異。
如不服本判決，應於判決送達後十日內向本院提出上訴狀（應附繕本），上訴於臺灣
高等法院臺中分院。
                                      書記官  楊  慧  萍
中      華    民      國      九十一      年      十    月    二十五    日
附錄本判決論罪科刑法條全文：
刑法第三百四十條：
以犯第三百三十九條之罪為常業者，處一年以上七年以下有期徒刑，得併科五萬元以
下罰金。
附表一：
┌──┬───┬──────┬───────────┬──────────┐
│編號│被害人│被詐騙日期  │  地            點    │被詐騙財物          │
├──┼───┼──────┼───────────┼──────────┤
│一  │戊○○│八十八年六月│桃園市○○○○道附近  │新台幣（下同）二十  │
│    │      │初          │                      │萬元                │
├──┼───┼──────┼───────────┼──────────┤
│二  │癸○○│八十八年八月│自台北市北區郵政總局匯│一萬元              │
│    │      │十六日      │款                    │                    │
├──┼───┼──────┼───────────┼──────────┤
│三  │天○○│八十八年八月│自台北市北區郵政總局匯│三萬元              │
│    │      │二十四日    │款                    │                    │
├──┼───┼──────┼───────────┼──────────┤
│四  │丑○○│八十八年九月│自宜蘭縣羅東郵局匯款  │五千元              │
│    │      │十七日      │                      │                    │
├──┼───┼──────┼───────────┼──────────┤
│五  │卯○○│八十八年九月│自台北市北區郵政總局匯│四千九百七十元      │
│    │      │二十九日    │款                    │                    │
├──┼───┼──────┼───────────┼──────────┤
│六  │巳○○│八十八年十一│自板橋市○○路○段郵局│七千元              │
│    │      │月五日      │匯款                  │                    │
├──┼───┼──────┼───────────┼──────────┤
│七  │丁○○│八十九年三月│自台北市北區郵政總局匯│六千元              │
│    │      │八日        │款                    │                    │
├──┼───┼──────┼───────────┼──────────┤
│八  │乙○○│八十九年三月│自台北縣三重市某郵局匯│一萬一千元          │
│    │      │九日        │款                    │                    │
├──┼───┼──────┼───────────┼──────────┤
│九  │甲○○│八十九年三月│自北區郵政管理局、台北│五千元、一萬二千六百│
│    │      │九日、十日、│榮星郵局匯款          │元、六千元          │
│    │      │十三日      │                      │                    │
├──┼───┼──────┼───────────┼──────────┤
│十  │楊旭鈞│八十九年四月│自新莊市輔仁郵局匯款  │六千元、一萬元、四千│
│    │      │十一日、十二│                      │元                  │
│    │      │日          │                      │                    │
├──┼───┼──────┼───────────┼──────────┤
│十一│辛○○│八十九年七月│自桃園市○○路東埔郵局│九千元              │
│    │      │十九日      │匯款                  │                    │
├──┼───┼──────┼───────────┼──────────┤
│十二│地○○│八十九年十一│自台北市內某郵局匯款  │五千元、五千元、五千│
│    │      │月十六日及十│                      │元                  │
│    │      │七日        │                      │                    │
├──┼───┼──────┼───────────┼──────────┤
│十三│己○○│八十九年十一│自台北市北門郵局      │五萬元              │
│    │      │月十一日    │                      │                    │
└──┴───┴──────┴───────────┴──────────┘
附表二：
┌──┬───┬──────┬───────────┬──────────┐
│編號│被害人│被詐騙日期  │     地點             │  被詐騙財物        │
├──┼───┼──────┼───────────┼──────────┤
│一  │癸○○│八十八年八月│台北市○○市○○路    │新台幣（下同）五萬  │
│    │      │十七日      │                      │元                  │
├──┼───┼──────┼───────────┼──────────┤
│二  │庚○○│八十八年八月│台中市內              │十二萬元            │
│    │      │間某日      │                      │                    │
├──┼───┼──────┼───────────┼──────────┤
│三  │乙○○│八十九年三月│桃園縣某汽車旅館內    │五萬元              │
│    │      │七日        │                      │                    │
├──┼───┼──────┼───────────┼──────────┤
│四  │己○○│八十九年八月│台中市○○路與中港路財│二十四萬七千元      │
│    │      │九日        │神當舖附近            │                    │
├──┼───┼──────┼───────────┼──────────┤
│五  │申○○│八十九年十二│自台北縣內某郵局匯款  │四萬元              │
│    │      │月十三日    │                      │                    │
├──┼───┼──────┼───────────┼──────────┤
│六  │寅○○│八十九年十二│自台北縣三重市某郵局匯│八萬元              │
│    │      │月十五日    │款                    │                    │
└──┴───┴──────┴───────────┴──────────┘
附表三：
┌──┬───┬──────┬───────────┬──────────┐
│編號│戶名  │金融機構名稱│  帳          號      │  備        註      │
├──┼───┼──────┼───────────┼──────────┤
│一  │辰○○│龍潭中興郵局│０二二八○九─四      │                    │
├──┼───┼──────┼───────────┼──────────┤
│二  │未○○│泛亞商業銀行│0000000000  │被不詳之人冒名開戶  │
│    │      │南屯分行    │七五                  │                    │
├──┼───┼──────┼───────────┼──────────┤
│三  │未○○│中國農民銀行│二五三○─六○六五四  │被不詳之人冒名開戶  │
│    │      │苗栗分行    │九                    │                    │
├──┼───┼──────┼───────────┼──────────┤
│四  │酉○○│彰化銀行北台│00000000000│                    │
│    │      │中分行      │二○○                │                    │
└──┴───┴──────┴───────────┴──────────┘
附表四：
┌──┬───┬──────┬───────────┬──────────┐
│編號│被害人│被詐騙日期  │ 地            點     │  被詐騙財物        │
├──┼───┼──────┼───────────┼──────────┤
│一  │壬○○│八十九年間  │桃園市內              │國民身分證一枚      │
├──┼───┼──────┼───────────┼──────────┤
│二  │亥○○│八十九年十一│桃園市○○○○道      │國民身分證一枚      │
│    │      │月三日      │                      │                    │
├──┼───┼──────┼───────────┼──────────┤
│三  │子○○│八十九年間  │桃園市內              │國民身分證一枚      │
├──┼───┼──────┼───────────┼──────────┤
│四  │辰○○│八十八年間  │桃園市○○○○道附近  │附表三編號一之存摺  │
│    │      │            │                      │一本、金融卡一張    │
└──┴───┴──────┴───────────┴──────────┘
